【裁判字號】    97,交聲,1477
【裁判日期】    971020
【裁判案由】    違反道路交通管理處罰條例聲明異議
【裁判全文】
臺灣桃園地方法院刑事裁定            97年度交聲字第1477號
異議人即
受處分人  甲○○
上列受處分人因違反道路交通管理處罰條例案件，對於交通部公
路總局新竹區監理所桃園監理站民國97年8 月29日所為之裁決處
分（處分案號：桃監裁罰字第裁52-DB0000000號）聲明異議，本
院裁定如下：
    主  文
原處分撤銷。
甲○○不罰。
    理  由
一、原處分意旨略以：異議人即受處分人甲○○（下稱異議人）
    所有之車號666-BQQ 號重型機車，於民國97年6 月24日18
    時28分許，在桃園縣中壢市○○○○路口之有燈光號誌管制
    之交岔路口闖紅燈，經警逕行舉發，嗣經原處分機關即交通
    部公路總局新竹區監理所桃園監理站（下稱原處分機關）依
    道路交通管理處罰條例（下稱處罰條例）第53條第1 項、第
    60條第1 項之規定，裁處異議人罰鍰新臺幣（下同）共4800
    元。
二、本件異議意旨略以：異議人並未騎乘機車通過上開路口，異
    議人係南亞技術學院的學生，上揭之舉發時間，異議人正在
    學校上課，不可能出現在舉發地點，更何況異議人平時上課
    到學校的路線不可能經過上開舉發地點，並且，異議人所戴
    的安全帽是全罩式，並非如罰單上所載之半罩式，警察亦無
    錄影、拍照等為佐證，為此聲明異議等語。
三、異議人上開經警舉發闖紅燈之違規事實，雖有卷附桃園縣政
    府縣警察局桃警局交字第DB0000000 號舉發違反道路交通管
    理事件通知單足憑，並經證人蘇士豪即當場舉發之員警於本
    院97年10月17日調查時證稱：「（異議人士如何違規的？）
    當時我站在新中北路249 巷口（桃園縣中壢市）值勤，異議
    人在忠義路（桃園縣中壢市）往中原大學方向行駛，行經忠
    信路（桃園縣中壢市）闖紅燈，然後至249 巷口時，見我們
    攔查，便迴轉往中華路（桃園縣中壢市）方向逃逸，其迴轉
    當時距離我大約5 、6 公尺，天色尚未昏暗，又因為異議人
    的車牌號碼很好記，所以我記得很清楚，異議人的車子是白
    色，牌子是三陽。」等語，並當庭繪製其舉發之現場圖1 份
    附卷（見本院該日訊問筆錄第2 頁至第3 頁背面）。惟查：
(一)異議人以其係南亞技術學院之學生，舉發時間其人正在學校
    上課，人不可能在舉發現場等語為異議理由，經本院向南亞
    技術學院函詢異議人97年6 月24日之上課出缺席情形，經該
    技術學院於97年9 月24日以台南進字第0970005443號函覆：
    異議人為本校進修部材料與纖維系二年級學生，其96年度第
    二學期（97年2 月1 日至97年7 月31日）課表及學期請假紀
    錄如附件。而依上開南亞技術學院之函覆異議人課表及請假
    記錄，異議人於舉發時間97年6 月24日18時30分至19時15分
    之課程為體育（三），異議人並無缺席情況（見本院卷第13
    頁至第14頁）。可知異議人所持其於舉發當時人在學校上課
    之異議理由，尚非無據。又異議人本院97年10月17日調查時
    稱：「（97年6 月24日是否經過忠信路忠義路口？）沒有。
    （當天上課老師叫何名字？）我修國際標準舞，老師姓方，
    男性，我忘記他的名字。」等語，可見異議人於本院調查時
    仍猶知其遭舉發當日日之上課內容及課程教師，更益徵異議
    人所持之上開異議理由，尚非無稽。又上開異議人遭舉發時
    間為97年6 月24日18時28分，舉發地點係桃園縣中壢市○○
    路與忠義路口，距離南亞技術學院（桃園縣中壢市○○○路
    ○ 段414 號）有2 至3 公里之遙，顯見異議人若確實有違規
    而逃逸之情事，顯難於2 分鐘內由上開舉發地點趕赴南亞技
    術學院，並於該校指定之上課時間、地點上體育課，而有該
    體育課之出席紀錄。故異議人所持其於97年6 月24日18時30
    分，人正在南亞技術學院上課之異議理由，應可採信。
(二)另異議人之住所為桃園縣大園鄉○○○路○ 段481 號，至南
    亞技術學院（桃園縣中壢市○○○路○ 段414 號）之路線僅
    須延中正東路往南直行即可抵達，實無須遠繞至桃園縣中壢
    市○○路及忠義路口再迂迴前往上課地點，更何況依證人即
    當場舉發之員警蘇士豪之證述，其見到違規者原係往中原大
    學之方向行駛，後見攔查始迴轉逃逸等語，然桃園縣中壢市
    ○○路往中原大學之方向，與往南亞技術學院之方向顯有不
    同且路線並不互通，可知，上開時間舉發地點之違規人是否
    確係本件異議人，尚非無疑。又參以證人即當場舉發之員警
    蘇士豪上開所述：其攔檢位置距離在異議人車輛約5 、6 公
    尺處，當時天色尚未昏暗，又因為異議人的車牌很好記，所
    以記得很清楚等語。然觀諸本件舉發違反交通管理事件通知
    單上車牌號碼原係填「129-BPV 」，再塗改為「666-BQQ 」
    （見本院卷第7 頁），若依證人所述因異議人駕駛車輛之車
    牌號碼好記，所以記得很清楚，為何於填寫上開舉發單之際
    並未清楚填寫而有塗改之情事？且其塗改，尚非對車牌號碼
    之1 或2 字修改，係整個車牌號碼已全然更正，則證人上開
    證詞所述是否屬實，並非無疑問。
(三)綜上，異議人所持之異議理由，經本院函詢南亞技術學院，
    而經該技術學院出具異議人於上開舉發日之上課出缺席記錄
    ，可證異議人於上開舉發時間不在或顯不可能在舉發現場，
    而證人及當場舉發之員警所證，亦有所疑問，可認異議人前
    開所辯，尚可採信，另綜觀移送卷宗內容亦查無任何足以證
    明異議人確有上揭違規行為之證據，原處分機關未予查明，
    遽予裁罰，自有違誤，尚非適法，應認為本件異議為有理由
    ，應由本院將原處分撤銷，另為異議人不罰之諭知。
四、據上論斷，應依道路交通管理處罰條例第87條第2 項、道路
    交通案件處理辦法第20條前段，裁定如主文。
中    華    民    國    97    年    10    月    20    日
                  交通法庭法  官  蔡羽玄
以上正本證明與原本無異。
如不服本裁定，應於裁定送達後5 日內向本院提出抗告狀。
                          書記官  陳玉芳
中    華    民    國    97    年    10    月    22    日


司法院資訊處製作；財團法人民間司法改革基金會備份。
